【裁判字號】    99,上易,867
【裁判日期】    990714
【裁判案由】    詐欺
【裁判全文】
臺灣高等法院臺中分院刑事判決         99年度上易字第867號
上  訴  人
即  被  告  丁○○
上  訴  人
即  被  告  戊○○
前  一  人
選任辯護人  江燕鴻  律師
上  訴  人
即  被  告  乙○○
上  訴  人
即  被  告  甲○○
上  訴  人
即  被  告  丙○○
前三人共同
選任辯護人  許哲嘉  律師
上列上訴人等因詐欺案件，不服臺灣臺中地方法院99年度易字第
1025 號中華民國99年5月11日第一審判決（起訴案號：臺灣臺中
地方法院檢察署99年度偵字第3987號），提起上訴，本院判決如
下：
    主  文
丁○○、戊○○之上訴駁回。
乙○○、甲○○、丙○○關於詐欺取財陸罪（即原審判決事實欄
二、犯罪事實關於所示陸次詐欺取財犯行）部分之
上訴駁回。
    理  由
一、按依刑事訴訟法第三百五十條、第三百六十一條、第三百六
    十二條、第三百六十七條規定，不服地方法院之第一審判決
    而上訴者，須提出上訴書狀，並應敘述具體理由，為上訴必
    備之程式；其所提出之書狀未敘述上訴理由，或僅曾以言詞
    陳述上訴理由者，均應於上訴期間屆滿後二十日內補提理由
    書於第一審法院。第一審法院經形式審查，認逾期未補提上
    訴理由者，應定期間先命補正；逾期未補正者，為上訴不合
    法律上之程式，應以裁定駁回。倘已提出上訴理由，但所提
    非屬具體理由者，則由第二審法院以上訴不合法律上之程式
    ，判決駁回。而所謂具體理由，必係依據卷內既有訴訟資料
    或提出新事證，指摘或表明第一審判決有何採證認事、用法
    或量刑等足以影響判決本旨之不當或違法，而構成應予撤銷
    之具體事由，始克當之（例如：依憑證據法則具體指出所採
    證據何以不具證據能力，或依憑卷證資料，明確指出所為證
    據證明力之判斷如何違背經驗、論理法則）；倘僅泛言原判
    決認定事實錯誤、違背法令、量刑失之過重或輕縱，而未依
    上揭意旨指出具體事由，或形式上雖已指出具體事由，然該
    事由縱使屬實，亦不足以認為原判決有何不當或違法者（例
    如：對不具有調查必要性之證據，法院未依聲請調查亦未說
    明理由，或援用證據不當，但除去該證據仍應為同一事實之
    認定），皆難謂係具體理由，俾與第二審上訴制度旨在請求
    第二審法院撤銷、變更第一審不當或違法之判決，以實現個
    案救濟之立法目的相契合，並節制濫行上訴（最高法院九十
    七年度臺上字第八九二號刑事判決意旨參照）。
二、本件上訴人即被告丁○○、戊○○就所犯詐欺取財七罪，上
    訴人即被告乙○○、甲○○、丙○○就所犯詐欺取財六罪（
    即原審判決事實欄二、犯罪事實關於所示六次
    詐欺取財犯行）部分，均不服原判決向原審法院具狀提出上
    訴狀聲明上訴（至乙○○、甲○○、丙○○就原審判決事實
    欄二、犯罪事實所示另一次詐欺取財部分，亦聲明上訴，
    此部分另行處理）。惟經核其等所提出之上訴理由，則僅陳
    述略稱：(一)被告丁○○陳述略稱：原審認定被告於九十八年
    十一月四日有詐欺之犯行，惟彼時被告尚未承租台中市○○
    路○段七十六巷十二弄六號四樓之一房屋，如何有機房行原
    判決犯罪事實所述之犯行。又退萬步言之，縱認被告犯有詐
    欺取財罪行，惟原審量刑實屬過重，蓋被告智識程度不高，
    求職困難，為扶養妻兒，迫於生計，始一時失慮，誤蹈法網
    ，犯後坦承犯行，態度良好，請從輕量刑等語。(二)被告戊○○陳述略稱：卷附通訊監察譯文，係綽號「紅毛」之人，向
    同案被告丁○○回報當日可使用之人頭帳戶；再者，被告等
    人所供述之犯罪手法、次數、所得、分工，全無任何補強證
    據作為補強，甚且被告等人自白亦互相矛盾，原審徒憑被告
    或共犯自白即認定被告犯有詐欺取財七罪，於法尚有未合。
    又原判決事實欄認定大陸地區被害人於九十八年十一月四日
    遭被告等人詐騙而匯款至帳戶王尤如之大陸地區海南省海口
    市工業銀行帳戶，另於判決書理由欄援引被告戊○○之筆錄
    ，認定被告等人位在台中市○○路○段七十六巷十二弄六號
    四樓之一之詐騙機房，係由被告戊○○於九十八年十一月中
    承租，則被告豈有可能於九十八年十一月四日前，為該詐騙
    之行為等語。再原審應於判決內就被告各次犯罪之人、事、
    時、地、物、犯罪之方法、結果，及因果關係等詳加敘明。
    被告戊○○等人雖坦承參與丁○○為首之詐騙集團，惟對渠
    等究於何時？向何人？詐騙多少財物？供詞相互矛盾或未為
    自白，公訴人未為任何之舉證，且是否有該七筆款項匯入，
    亦未舉證證明，原判決有判決不備理由之違法。(三)被告乙○○、甲○○、丙○○陳述略稱：被告雖坦承參與本件詐欺集
    團，並詳述各人之分工情形，於原審復為認罪之表示，惟對
    於渠等究於何時？對何對象詐騙若干財物？是否已得手？等
    節，均未能為明確之供述。至於原審所列舉之搜索扣押筆錄
    、目錄表、現場照片、手機門號申請人資料查詢等證據方法
    ，僅能證明被告三人有參與原判決所示之詐騙集團而為詐騙
    行為之事實，惟仍不足證明被告三人或其詐欺集團成員究於
    何時？對何對象詐騙若干財物？是否已得手？等節之犯罪事
    實。再者，通訊監察譯文之內容，乃詐騙集團成員間之對話
    ，非向被害人詐騙之對話；又警方依據通聯紀錄清查被害人
    匯款至人頭帳戶之紀錄一份，並未經被害人確認，無法成為
    被告等人自白之補強證據。退萬步言之，如鈞院仍認定被告
    三人有罪者，則被告三人願將與被認定之詐騙金額同額之款
    項捐給公益團體，請賜與被告三人緩刑之宣告等語。
三、本院查：
（一）本件上訴人即被告丁○○、戊○○就所犯詐欺取財七罪，
      上訴人即被告乙○○、甲○○、丙○○就所犯詐欺取財六
      罪（即原審判決事實欄二、犯罪事實關於所
      示六次詐欺取財犯行）部分，均不服第一審判決向原審法
      院具狀提出上訴狀聲明上訴敘明上訴理由，則依刑事訴訟
      法第三百六十一條第二項條文、立法修正理由及上開最高
      法院判決意旨，檢察官或被告倘已提出上訴理由，但所提
      非屬具體理由者，則由第二審法院以上訴不合法律上之程
      式，以判決駁回之。至於上訴理由是否具體，係屬第二審
      法院審查範圍，則不在命補正之列（參見法院辦理刑事訴
      訟案件應行注意事項第一百六十二點），合先敘明。
（二）經核被告丁○○、戊○○、乙○○、甲○○、丙○○分別
      所提之上訴理由，皆非屬所謂之具體理由【即必須依據卷
      內既有訴訟資料或提出新事證，具體指摘或表明第一審判
      決有何採證認事、用法或量刑等足以影響判決本旨之不當
      或違法，而構成應予撤銷之具體事由，始克當之（例如：
      依憑證據法則具體指出所採證據何以不具證據能力，或依
      憑卷證資料，明確指出所為證據證明力之判斷如何違背經
      驗、論理法則），最高法院九十七年度臺上字第八九二號
      判決意旨參見】。況且，本件被告丁○○、戊○○、乙○○、甲○○、丙○○在原審法院審理中本即為有罪之陳述
      ，復表明無證據調查，被告丁○○、戊○○承認犯詐欺取
      財七罪，被告乙○○、甲○○、丙○○亦承認有原審判決
      事實欄二、犯罪事實關於所示六次詐欺取財
      犯行，均有原審法院準備程序筆錄及簡式審判筆錄可稽。
      且按刑事訴訟法第二百七十三條之一第一項明定：「除被
      告所犯為死刑、無期徒刑、最輕本刑為三年以上有期徒刑
      之罪或高等法院管轄第一審案件者外，於前條第一項程序
      進行中，被告先就被訴事實為有罪之陳述時，審判長得告
      知被告簡式審判程序之旨，並聽取當事人、代理人、辯護
      人及輔佐人之意見後，裁定進行簡式審判程序」。而簡式
      審判程序，貴在審判程序之簡省、便捷，故調查證據程序
      宜由審判長便宜行事，以適當之方法行之即可，是簡式審
      判程序中關於調查證據之程序，亦予簡化，關於證據調查
      之次序、方法之預定、證據調查請求之限制、證據調查之
      方法、證人、鑑定人之詰問方式等，均不須強制適用一般
      審判程序之規定；又因被告對犯罪事實不爭執，可認定被
      告並無行使反對詰問權之意，因此有關傳聞證據之證據能
      力限制，亦無庸適用，從而刑事訴訟法乃增訂第二百七十
      三條之二規定：「簡式審判程序之證據調查，不受第一百
      五十九條第一項、第一百六十一條之二、第一百六十一條
      之三、第一百六十三條之一及第一百六十四條至第一百七
      十條規定之限制」。查，本件被告丁○○、戊○○、乙○○、甲○○、丙○○所犯為最重本刑為五年以下有期徒刑
      之罪，被告等於原審法院行準備程序時就上開被訴事實為
      有罪之陳述，審判長並已告知被告簡式審判程序之旨，並
      聽取當事人之意見後，被告等與檢察官均同意行簡式審判
      程序，原審法院乃裁定進行簡式審判程序，有經被告簽名
      之原審法院準備程序筆錄可稽，原審法院亦已裁定由受命
      法官獨任進行簡式審判程序，亦有其裁定原本可證。茲本
      件原判決綜合被告丁○○、戊○○、乙○○、甲○○、丙○○之自白以及卷附之搜索扣押筆錄、扣押物品目錄表、
      現場照片、警方根據通聯紀錄清查之被害人匯款至人頭帳
      戶之紀錄一份、行動電話門號0000000000號通訊監察譯文
      各一份、手機門號申請人資料查詢六份，暨扣案如原審判
      決附表一所示之物等證據資料，認定被告丁○○、戊○○
      所為成立七次詐欺取財犯行，被告乙○○、甲○○、丙○○所為成立六次詐欺取財犯行（即原審判決事實欄二、犯
      罪事實關於所示六次詐欺取財犯行），所為
      證據之取捨及判斷，本院經核並無不合。被告等人提起上
      訴，指摘原判決不當，徒為形式上之爭執，自難謂係具體
      理由。至被告戊○○上訴意旨所稱：原判決事實欄認定大
      陸地區被害人於九十八年十一月四日遭被告等人詐騙而匯
      款至帳戶王尤如之大陸地區海南省海口市工業銀行帳戶，
      另於判決書理由欄援引被告戊○○之筆錄，認定被告等人
      位在台中市○○路○段七十六巷十二弄六號四樓之一之詐
      騙機房，係由被告戊○○於九十八年十一月中承租，則被
      告豈有可能於九十八年十一月四日前，為該詐騙之行為一
      節。經查，被告戊○○於原審訊問時固曾供述：「台中市
      ○○路○段七十六巷十二弄六號四樓之一是我在九十八年
      十一月中承租的」等語，然其所稱「十一月中」，應為「
      十一月間」之意，尚難逕指係「十一月中旬」或「十一月
      月中」，此猶如稱「九十八年中」，一般均將之解為「九
      十八年間」，而非「九十八年年中」者然，況被告戊○○
      於警詢時即稱：「（你何時進入該詐騙機房工作？）九十
      八年十一月初進入該詐騙機房工作」、「（你們的詐騙機
      房〈台中市○○路○段七十六巷十二弄六號四樓之一〉何
      時成立？）就承租該地址開始，即九十八年十一月初」等
      語明確（警卷第四八、四九頁），是被告戊○○此部分所
      為指摘，亦難謂係具體理由。又按判決所確認之事實及法
      令之適用，乃法院就各個具體案件，依調查證據所得心證
      而為判斷之結果，判決本身並非證據，自不得以他案判決
      ，據為本案判決之證據，且我國刑事訴訟法係採實質真實
      發現主義，審理事實之法院應依調查證據之結果，獨立認
      定事實及適用法令，亦不受其他判決之拘束，從而被告戊○○上訴所提證物即本院九十八年上易字第一八九九號刑
      事無罪判決，該所指「本院九十八年上易字第一八九九號
      刑事判決」本身尚非本案之證據，本院亦不受其拘束，惟
      被告戊○○仍執前詞提起本件上訴，即難謂係具體理由，
      皆併此指明。則揆諸上開最高法院判決意旨，及依「程序
      優先於實體」之刑事訴訟法原則，本件被告丁○○、戊○○就所犯詐欺取財七罪，被告乙○○、甲○○、丙○○就
      所犯詐欺取財六罪（即原審判決事實欄二、犯罪事實關於
      所示六次詐欺取財犯行），分別提起上訴，
      皆不合法定上訴程式，俱應予駁回，並不經言詞辯論為之
      。
四、至被告乙○○、甲○○、丙○○就原審判決事實欄二、犯罪
    事實所示另一次詐欺取財部分，亦聲明上訴，此部分另行
    依法處理。
據上論斷，應依刑事訴訟法第三百六十七條前段、第三百七十二
條，判決如主文。
中    華    民    國    99    年    7     月    14    日
              刑事第九庭    審判長法  官  江  德  千
                                  法  官  賴  妙  雲
                                  法  官  莊  深  淵
以上正本證明與原本無異。
不得上訴。
                                  書記官  廖  次  芬
中    華    民    國    99    年    7     月    14    日

司法院資訊處製作；財團法人民間司法改革基金會備份。
